【裁判字號】    89,上易,1876
【裁判日期】    890919
【裁判案由】    違反著作權法
【裁判全文】
臺灣高等法院臺南分院刑事判決            八十九年度上易字第一八七六號    Ｇ
      上  訴  人
      即  被  告  甲  ○  ○
      共      同  鄭  和  傑  律師
      選任辯護人  蘇  新  竹
右上訴人等因違反著作權法案件，不服臺灣臺南地方法院八十九年度易字第八五三號
中華民國八十九年九月十九日第一審判決（起訴案號：臺灣臺南地方法院檢察署八十
九年度偵字第一六一八號），提起上訴，本院判決如左：
      主      文
原判決關於乙○○部分撤銷。
乙○○無罪。
其餘上訴駁回。
      事      實
一、甲○○明知其於民國（下同）八十八年十月十三日，在台南縣仁德鄉○○○街六
    巷十三號其住處，向真實姓名、年籍不詳，綽號「鳳梨」之人，以每卷新台幣（
    下同）三元之代價，所購入之陶晶瑩、蘇永康、張宇、蔡依琳、婷婷、徐懷鈺、
    陳慧琳等歌星或合輯之錄音著作物共一千一百七十五卷之錄音帶，其內容均係滾
    石國際音樂股份有限公司（下稱滾石公司）、福茂唱片音樂股份有限公司（下稱
    福茂公司）、科藝百代股份有限公司（下稱科藝百代公司）、豐華唱片股份有限
    公司（下稱豐華公司）、環球國際唱片股份有限公司（下稱環球公司）等享有著
    作財產權之著作物，又未經前開公司等之同意授權，為侵害著作權之非法重製物
    ，竟意圖營利，於同日以每卷五元之價格，將前開盜版錄音帶販賣並交付予不知
    情之金樺唱片公司負責人乙○○。嗣經警於八十八年十月十五日在台南市○○○
    ○街六十九號金樺唱片公司內查獲未貼標籤之陶晶瑩歌唱錄音帶二百五十九卷、
    蘇永康歌唱錄音帶三百十卷、張宇歌唱錄音帶三百卷、蔡依琳Ｖ．Ｓ婷婷歌唱錄
    音帶三百卷、徐懷鈺、陳慧琳歌唱錄音帶專輯各一卷、歌星錄音帶合輯四卷、入
    出貨帳冊一本。
二、案經著作權人滾石公司、福茂公司、科藝百代公司、豐華公司、環球公司等訴請
    臺灣臺南地方法院檢察署檢察官偵查起訴。
      理      由
壹、被告甲○○有罪部分：
一、訊據上訴人即被告甲○○矢口否認有何違反著作權法之犯行及犯意，辯稱：伊所
    買之錄音帶均無貼內外籤，以為扣案之錄音帶是消磁後之空白帶，絕無明知為侵
    害著作權之情形云云。
二、經查：
（一）被告甲○○於警訊中供稱：「（問：你共向「鳳梨」買過幾次？有無詢問其來
      源？）：：：他告訴我是盜版帶，便宜賣給我。」（見警訊卷八十八年十月十
      五日偵訊筆錄），於原審審理時供稱：「（問：知道扣案的錄音帶是盜拷的嗎
      ？）知道。是綽號鳳梨的跟我講的。」、「（問：知道賣給乙○○的錄音帶是
      盜拷的？）是的，賣的人有告訴我。」等語（見原審卷第三十一頁、第五十頁
      ）；而證人王美霞於警訊中亦證稱：「（問：警方查獲之盜版錄音帶係何人所
      有？：：：）他綽號阿桃（即被告甲○○）要我做成空白帶。」、「（問：那
      你如何知道有這些錄音帶？）那是甲○○交代要洗帶子的，：：：。」等語（
      見警訊卷八十八年十月十五日偵訊筆錄）；且上開扣案盜版錄音帶經檢察官隨
      機抽樣，取出其中五卷（包括蔡依琳Ｖ．Ｓ婷婷專輯二卷、張宇專輯二卷、陳
      慧琳專輯一卷）勘驗，經播放發現內容均清晰完好，並非係消磁後之空白帶，
      此有八十九年二月十五日勘驗筆錄及照片二幀附卷可稽，相互以參，足證被告
      甲○○確實知悉上開扣案之錄音帶均係盜版品，而非空白帶，應屬無疑，其辯
      稱伊以為係空白帶云云，顯係事後卸責之詞，不足採信。
（二）又被告甲○○自承上開扣案之錄音帶係其以每卷三元購入，再以每卷五元賣給
      共同被告乙○○，故其有營利之意圖，亦屬無疑。
    綜上，本件事證明確，被告甲○○犯行洵堪認定。
三、按明知為侵害著作權或製版權之物而散布或意圖散布而陳列或持有或意圖營利而
    交付者，視為侵害著作權或製版權，著作權法第八十七條第二款定有明文。核被
    告甲○○所為，係違反著作權法第八十七條第二款明知侵害著作權之物，意圖營
    利而交付罪。應依同法第九十三條第三款論科。又被告甲○○於同一時地，一行
    為而侵害數著作權人之著作權，觸犯數相同罪名之罪，為同種想像競合犯，應依
    刑法第五十五條規定從一重處斷。
四、原審以被告甲○○罪證明確，因以適用著作權法第九十三條第三款，刑法第十一
    條前段、第五十五條、第四十一條，罰金罰鍰提高標準條例第二條規定，判處被
    告甲○○有期徒刑肆月，並諭知易科罰金之折算標準，核其認事用法，均無不合
    ，被告甲○○上訴意旨否認犯罪，指摘原判決不當，為無理由，應予駁回。
貳、被告乙○○無罪部分：
一、公訴意旨略以：被告乙○○明知甲○○向綽號鳳梨者購買之陶晶瑩、蘇永康、張
    宇、蔡依林、徐懷鈺、陳慧琳等歌星或合輯之錄音帶係侵害著作權人滾石公司、
    福茂公司、科藝百代公司、豐華公司、環球公司等唱片公司著作權之非法重製物
    ，竟於八十八年十月十三日（起訴書誤載為九月底），以每卷五元之價格向甲○
    ○買入上開錄音帶計一千一百七十五卷（起訴書誤載為一千二百卷）伺機販售，
    因認被告乙○○涉犯著作權法第八十七條第二款明知侵犯著作權之物，意圖散布
    而持有之罪嫌云云。
二、公訴人認被告乙○○涉犯著作權法第八十七條第二款明知侵犯著作權之物，意圖
    散布而持有之罪嫌，無非係以右揭事實業經被告乙○○於警訊中坦承不諱，且查
    扣之入出貨帳冊一本，其內容均記載歌星姓名及錄音帶數量，倘被告乙○○係要
    將前開錄音帶洗掉後，以空白帶出售，則其僅需記載錄音帶之數量即可，何必將
    歌星姓名及數量分別記載？此外，復有扣案之錄音帶及入出貨帳冊等在卷可按云
    云為其主要論據。
三、按犯罪事實應依證據認定之，無證據不得推定其犯罪事實；又不能證明被告犯罪
    者，應諭知無罪之判決，刑事訴訟法第一百五十四條、第三百零一條第一項分別
    定有明文。又認定不利於被告之事實，應依積極證據，苟積極證據不足為不利於
    被告事實之認定時，即應為有利於被告之認定，更不必有何有利之證據；再事實
    之認定，應憑證據，如未能發現相當之證據，或證據不足以證明，自不能以推測
    或擬制之方法，為裁判基礎，最高法院三十年上字第八一六號、四十年台上字第
    八六號判例可資參照。
四、訊據上訴人即被告乙○○堅詞否認其有何違反著作權法之犯行，辯稱：錄音帶是
    甲○○載來的，伊不知道該等錄音帶係盜版品，伊買來是要先洗掉成空白帶再販
    售，且扣案錄音帶均未貼任何標籤，若要販賣需再製作內、外標籤貼上，而扣案
    錄音帶每類數量不多，如製作標籤並不敷成本，印刷廠亦不願承印，況伊公司營
    業項目本包括空白錄影帶加工及買賣業務，益證伊確是要做成空白帶再販售等語
    。
五、經查：
（一）證人即共同被告甲○○於警訊時證稱：「（問：你於販賣盜版錄音帶給乙○○
      時有無表示該批錄音帶是盜版帶？）沒有，他並不知是盜版帶。」（見警訊卷
      八十八年十月十五日偵訊筆錄）；而證人王美霞於偵查中亦證稱：「（問：查
      扣的錄音帶作何用？）做成空白帶，因我們公司有賣空白帶。」（見偵查卷第
      十四頁）；又證人顏坤記於原審審理時亦證稱：「（問：有無限定一定的數量
      才幫他們做？）我都做兩千卷以上價格才比較合理。我沒有幫他們公司做二千
      卷以下的。」（見原審卷第七十六頁），而扣案錄音帶中陶晶瑩歌唱錄音帶計
      二百五十九卷、蘇永康歌唱錄音帶計三百十卷、張宇歌唱錄音帶計三百卷、蔡
      依琳Ｖ．Ｓ婷婷歌唱錄音帶計三百卷、徐懷鈺、陳慧琳歌唱錄音帶各一卷、歌
      星錄音帶合輯各四卷，各類數量均不多，且確實均無貼上標籤以觀，則被告乙
      ○○若欲藉販賣該等盜版錄音帶牟利，是否真有利可圖而為之，尚非無疑。是
      被告辯稱伊並不知扣案錄音帶係盜版品，而伊買來係要消磁後以空白帶出售等
      語，應堪信實。
（二）又證人王美霞於原審審理時證稱：「（問：甲○○與你們公司關係？）他也是
      老闆，他去外面買人家已錄成的帶子回來給我整理，全部的帶子我都會先試聽
      一首分類，再抽一卷看是幾分鐘的，再消磁做成空白帶。甲○○錄音帶交給我
      時是一箱一箱的，我聽完後再按歌手分類，目的為了確定錄音帶長短。」（見
      原審卷第七十五頁），按市售空白錄音帶均依時間長短定其價格，消費者購買
      時亦以時間長短為購買標準，而被告既有販售空白錄音帶，已如上述，則伊公
      司員工即證人王美霞以歌星為分類，區別錄音帶時間長短之方式，登記在扣案
      之入出貨帳冊上，以利作業，並非全無可能。公訴人徒以倘被告乙○○係要將
      前開錄音帶洗掉後，以空白帶出售，則其僅需記載錄音帶之數量即可，何必將
      歌星姓名及數量分別記載於帳冊云云，而推定被告乙○○定係買入扣案盜版錄
      音帶而欲伺機販售牟利，揆諸前開說明，公訴人上揭指訴，不足為採。
    綜上，被告乙○○堅詞否認有何違反著作權法之犯行，而扣案之錄音帶及入出貨
    帳冊尚不足以證明被告乙○○明知扣案錄音帶為侵害著作權之物，意圖散布而持
    有。此外，復查無其他積極證據足認被告乙○○有公訴人所指上開犯行，自應認
    不能證明被告乙○○犯罪。
六、原審未予詳查，遽予被告乙○○論罪科刑，容有未洽。被告乙○○上訴意旨指摘
    原判決關於此部分判決不當，為有理由，自應由本院將原判決對於被告乙○○部
    分撤銷改判，諭知被告乙○○無罪之判決。至於扣案之錄音帶中陶晶瑩歌唱錄音
    帶二百五十九卷、蘇永康歌唱錄音帶三百十卷、張宇歌唱錄音帶三百卷、蔡依琳
    Ｖ．Ｓ婷婷歌唱錄音帶三百卷、徐懷鈺、陳慧琳歌唱錄音帶各一卷、歌星錄音帶
    合輯各四卷，共計壹仟壹佰柒拾伍捲，均為被告乙○○所有，並非供犯罪所用或
    所得之物，依法不予沒收，併此敘明。
據上論結，應依刑事訴訟法第三百六十八條，第三百六十九條第一項前段、第三百六
十四條、第三百零一條第一項前段，判決如主文。
本案經檢察官吳忠賢到庭執行職務。
中    華    民    國      九十        年      一        月      三      日
                                  臺灣高等法院臺南分院刑事第四庭
                                      審判長法官  徐    財    福
                                            法官  宋    明    蒼
                                            法官  蔡    崇    義
右正本證明與原本無異。
不得上訴。
                                      法院書記官  王    全    龍
中    華    民    國      九十        年      一        月     五       日


司法院資訊處製作；財團法人民間司法改革基金會備份。
